【裁判字號】    98,審訴,450
【裁判日期】    980715
【裁判案由】    毒品危害防制條例
【裁判全文】
臺灣士林地方法院刑事判決             98年度審訴字第450號
公  訴  人  臺灣士林地方法院檢察署檢察官
被      告  甲○○
上列被告因違反毒品危害防制條例案件，經檢察官提起公訴（98
年度毒偵字第762 號），被告於準備程序中就被訴事實為有罪陳
述，本院合議庭裁定由受命法官獨任改依簡式審判程序審理，並
判決如下：
    主  文
甲○○施用第一級毒品，處有期徒刑陸月，如易科罰金以新臺幣
壹仟元折算壹日，扣案之第一級毒品海洛因貳包（合計驗餘淨重
壹點零壹貳公克）均沒收銷燬，扣案裝盛上開海洛因之空塑膠包
裝袋貳個及注射針筒壹支均沒收。又施用第二級毒品，處有期徒
刑肆月，如易科罰金以新臺幣壹仟元折算壹日。應執行有期徒刑
捌月，如易科罰金以新臺幣壹仟元折算壹日，扣案之第一級毒品
海洛因貳包（合計驗餘淨重壹點零壹貳公克）均沒收銷燬，扣案
裝盛上開海洛因之空塑膠包裝袋貳個及注射針筒壹支均沒收。
    事實及理由
一、本件犯罪事實及證據除引用起訴書之記載（如附件起訴書）
    外，另更正並補充：(一)甲○○前於民國95年間因施用毒品案
    件，經臺灣臺中地方法院以95年度毒聲字第1317號裁定送觀
    察、勒戒後，認無繼續施用毒品之傾向，於96年3 月5 日執
    行完畢釋放，並由臺灣臺中地方法院檢察署檢察官以95年度
    毒偵字第4588號為不起訴處分確定。猶不知悔改，竟於前開
    觀察勒戒執行完畢釋放後5 年內，復基於施用第一級毒品海
    洛因之犯意，於98年3 月12日上午某時，在臺北市○○區○
    ○路58號3 樓居處內，以將海洛因置於針筒內注射之方式，
    施用第一級毒品海洛因1 次；另基於施用第二級毒品甲基安
    非他命之犯意，於98年3 月12日下午5 時40分許為警查獲採
    尿往前回溯96小時內某時，在上址租屋處，以不詳方法，施
    用第二級毒品甲基安非他命1 次。嗣於98年3 月12日下午5
    時40分許，在上址居處為警查獲，並扣得海洛因2 包（驗餘
    總淨重1.012 公克）及注射針筒1 支。(二)起訴書證據清單及
    待證事實欄編號二檢驗單位「臺灣檢驗科技股份有限公司」
    更正為「臺灣尖端先進醫藥股份有限公司」。(三)證據部分另
    補充：「行政院衛生署管制藥品管理局管檢字第0980002768
    號鑑定書」。(四)又被告於本院準備程序期日及審理時自白施
    用第一級毒品海洛因及第二級毒品甲基安非他命各1 次之犯
    罪事實，核與起訴書所載證據相符，足見被告自白與事實相
    符，本件事證明確，被告犯行洵堪認定，應依法論科。
二、核被告所為，分別係犯毒品危害防制條例第10條第1 項之施
    用第一級毒品罪及同條第2 項之施用第二級毒品罪。被告於
    施用第一級毒品前後及施用第二級毒品前之分別持有該毒品
    之低度行為分別為施用之高度行為所吸收，均不另論罪。又
    被告所犯上開2 罪，犯意個別，應分論併罰。且按毒品危害
    防制條例認施用毒品者具「病患性犯人」之特質，除降低施
    用毒品罪之法定刑外，並採以觀察、勒戒方式戒除其身癮及
    以強制戒治方式戒除其心癮之措施，足認僅對於施用毒品之
    犯人科以重刑，並不能使其戒除毒癮。另參諸世界各國之醫
    療經驗及醫學界之共識，咸認施用毒品成癮者，其心癮甚難
    戒除，絕難戒絕斷癮，致其再犯率均偏高（以新加坡為例，
    其執行強制戒治後再犯比例高達百分之72至75）。因此施用
    毒品者無法戒絕毒癮，一再施用，本為施用毒品者之特性，
    再犯施用毒品罪，量刑不宜過重，且新修正刑法已採一罪一
    罰，對於施用毒品者，每次施用毒品之犯行，均分別處罰，
    已足制裁被告各次施用毒品之犯行。本院依據上揭說明，並
    審酌刑法第57條所列各項情狀及被告曾經觀察、勒戒程序，
    仍無法戒除毒癮，復又觸犯本件犯行，可認被告具有「病患
    性犯人」之特質。又本件被告僅施用第一級、第二級毒品各
    1 次，其施用毒品係傷害自身健康，所生危害非鉅，及其犯
    後坦承犯行之態度、家庭經濟狀況等一切情狀，認公訴人之
    求刑尚嫌過重，分別量處如主文所示之刑，並諭知其易科罰
    金之折算標準，又依司法院98年6 月19日所公布之釋字第
    662 號解釋認為：「94年2 月2 日修正公布之現行刑法第41
    條第2 項，關於數罪併罰，數宣告刑均得易科罰金，而定應
    執行刑之刑逾6 個月者，排除適用同條第1 項得易科罰金之
    規定部分，與憲法第23條規定有違，並與本院釋字第366 號
    解釋意旨不符，應自本解釋公布之日起失其效力。」，故對
    於數罪併罰，數宣告刑均得易科罰金，而定應執行之刑超過
    6 個月之案件，參酌司法院釋字第366 號及第662 號解釋意
    旨，自仍得易科罰金，本院依法定其應執行之刑及諭知易科
    罰金之折算標準，以資懲儆。
三、扣案之第一級毒品海洛因2 包（合計驗餘淨重1.012 公克）
    ，均應依毒品危害防制條例18條第1 項前段之規定宣告沒收
    銷燬。又包裝該海洛因之空塑膠包裝袋2 個及注射針筒1 支
    ，均為被告所有供施用上開毒品之工具，業經被告於本院審
    理中供承明確，爰依法均宣告沒收。
據上論斷，依刑事訴訟法第273 條之1 第1 項、第299 條第1 項
前段、第310 條之2 、第454 條第2 項，毒品危害防制條例第10
條第1 項、第2 項、第18條第1 項前段，刑法第11條、第41條第
1項 、第51條第5 款、第38條第1 項第2 款，判決如主文。
本案經檢察官鄭富城到庭執行職務。
中    華    民    國    98    年    7     月    15    日
                  刑事第一庭法  官  洪英花
以上正本證明與原本無異。
                            書記官  趙彩彤
中    華    民    國    98    年    7     月    15    日
如不服本判決，應於收受判決後10日內向本院提出上訴書狀，並
應敘述具體理由。其未敘述上訴理由者，應於上訴期間屆滿後20
日內向本院補提理由書 (均須按他造當事人之人數附繕本)「 切
勿逕送上級法院」。
附錄本案論罪科刑法條之依據：
毒品危害防制條例第10條
施用第一級毒品者，處 6 月以上 5 年以下有期徒刑。
施用第二級毒品者，處 3 年以下有期徒刑。


司法院資訊處製作；財團法人民間司法改革基金會備份。
